最高法院刑事判決　　　　　　九十四年度台上字第一四一五號
　　上　訴　人　甲○○
　　選任辯護人　蔡進清律師
上列上訴人因妨害國幣懲治條例案件，不服台灣高等法院高雄分
院中華民國九十三年十二月二十三日第二審更審判決（九十三年
度上更(一)字第二七六號，起訴案號：台灣高雄地方法院檢察署八
十八年度偵字第二二一三六號），提起上訴，本院判決如下：
    主  文
原判決撤銷，發回台灣高等法院高雄分院。
    理  由
本件原判決撤銷第一審之科刑判決，改判論處上訴人甲○○以連
續意圖供行使之用，而偽造幣券罪刑，固非無見。
惟查：(一)稽之卷內資料，上訴人始終否認有意圖供行使之用而偽
造幣券之犯意，辯稱：伊從事廣告設計工作，因為客戶要求看伊
設計、配色的水準，伊才用鈔票印製模擬，但在偽鈔裡面動了很
多手腳，一般人均可以辨識，伊無行使偽造幣券之犯意等語。證
人郭尚義於原審亦證稱：「我與上訴人是同行業。我從事廣告設
計及承包一些印刷工程；（問：你與上訴人如何認識？做何事？
）同行介紹認識的，是把我的客戶介紹給他作廣告印刷，我是請
他做遊藝場所的禮券；（問：為何你沒有自己做？）我只是承攬
，賺取中間的差價；我有到他（上訴人）的工作室去看，並從上
訴人電腦、打樣、名片、作品來認定其設計的好壞；他有做禮券
的模擬給我看，我有問他你有否在模擬稿作記號，以免被別人誤
為真鈔，他說做好後，會在上面打『〤』記號或做玩具鈔模樣以
資識別；（問：當時上訴人給你看的東西，是否像鈔票？）很像
」（見原審上更(一)卷第七十四至七十七頁）。又中央印製廠民國
九十三年十月二十九日中印發字第０九三０００五一七五號函亦
略謂：「扣案之仟元、伍佰元、壹佰元偽鈔成品及半成品，其紙
張均非鈔券紙。其中伍佰元偽鈔無水印及安全線；仟元及壹佰元
偽鈔成品之安全線及水印以灰色墨仿製」，有該函附卷可憑（見
原審上更(一)卷第四十八頁）。再原判決於理由內亦認定上訴人有
在扣案之佰元及仟元偽鈔成品上蠟（見原判決第四頁第十二至十
六行）。如果無訛，則上訴人所辯伊無行使偽造幣券之犯意，似
非全無審酌之餘地。乃原判決未詳細勾稽，遽予論處上訴人以意
圖供行使之用，而偽造幣券罪刑，尚嫌速斷，而有調查之職責未
盡及判決理由不備之違誤。(二)審判期日之訴訟程序，專以筆錄為
證，刑事訴訟法第四十七條定有明文。又事實審採取某種證據為
認定事實之基礎，必須先有該項證據之存在。原判決於理由內論
述「(二)經原審（第一審）及本院（原審）『比對』查扣之偽鈔及
真鈔（辯護人提供一千元券真鈔，被告（上訴人）提供五百元券
及一百元券真鈔）後發現……」（見原判決第三頁第十、十一行
），資為論處上訴人上開罪刑之基礎。但原審及第一審法院法官
並未將比對之結果記明筆錄，是原判決以卷宗內不存在之上開勘
驗結果，資為論處上訴人以意圖供行使之用，而偽造幣券罪刑之
基礎，揆之上開說明，要難謂為適法。(三)被告所有供犯罪所用或
供犯罪預備之物，得沒收之，固為刑法第三十八條第三項、第一
項第二款所明定。但原判決對於本案扣押之電腦數據機，並未於
事實欄內認定係如何供犯罪所用，於理由內亦未說明憑何證據認
定上訴人有以該電腦數據機供作偽造幣券之用，遽依上開規定沒
收，自有適用法則不當之違誤。上訴意旨執以指摘原判決不當，
非無理由，應認原判決仍有撤銷發回更審之原因。
據上論結，應依刑事訴訟法第三百九十七條、第四百零一條，判
決如主文。
中　　華　　民　　國　九十四　年　　三　　月　二十四　日
                      最高法院刑事第八庭
                          審判長法官  呂　潮　澤
                                法官  吳　昆　仁
                                法官  孫　增　同
                                法官  吳　昭　瑩
                                法官  趙　文　淵
      本件正本證明與原本無異
                                      書  記  官
中　　華　　民　　國　九十四　年　　三　　月　二十八　日
                                                      Ｃ
